臺灣苗栗地方法院交通事件裁定　　　　　　　　　　九十三年度交聲字第二五八號
　　原處分機關　交通部公路總局台北區監理所苗栗監理站
　　異　議　人
　　即受處分人　 甲○○
右列異議人因違反道路交通管理處罰條例事件，對於交通部公路總局台北區監理苗栗
監理站所於中華民國九十三年九月二十九日竹監苗字第裁５４-Ｚ00000000-
─１、Ｚ00000000─２號所為之處分〔原處分案號：內政部警政署國道公路
警察局公警局交字第Ｚ00000000號〕，聲明異議，本院裁定如左：
    主  文
原處分撤銷。
甲○○汽車駕駛人，違反駕駛汽車行駛於高速公路，而不遵管制之規定，處罰鍰新台
幣參仟元整，並記違規點數壹點：又汽車駕駛人，違反駕駛車輛未隨身攜帶駕駛執照
之規定，處罰鍰新台幣陸佰元整。
    理  由
壹、按汽車駕駛人，有左列情形之一者，處新臺幣三百元以上六百元以下罰鍰，並責
    令補辦登記、補照、換照或禁止駕駛：三駕駛車輛未隨身攜帶駕駛執照者；又汽
    車行駛高速公路，應依速限標誌指示；又汽車行駛於高速公路或設站管制之道路
    ，而不遵管制之規定者，處汽車駕駛人新臺幣三千元以上六千元以下罰鍰；且汽
    車駕駛人有上開情形時，除依原條款處罰鍰外，並記違規點數一點，道路交通管
    理處罰條例第二十五條第三款、高速公路交通管制規則第五條第一項前段、道路
    交通管理處罰條例第三十三條第一項及第六十三條第一項第一款分別定有明文。
貳、本件原處分機關係以異議人甲○○於民國九十三年五月二十二日下午四時三十三
    分，駕駛牌照號碼Ｔ８-９６９５號自用一般小客車，在國道三號南向公路二七
    九公里，有「超速」、「駕駛車輛未隨身攜帶駕駛執照」之舉發違規事實，乃依
    道路交通管理處罰條例第二十五條第三款、第三十三條第一項、第六十三條第一
    項第一款之規定，分別裁決一、(1)「罰鍰新台幣三百元整。罰鍰限於九十三年十
    月二十九日前繳送。」、「上開罰鍰逾期不繳送之處分：(1)自九十三年十月三十
    日起易處吊扣駕駛執照一個月，並限於九十三年十一月十三日前繳送。(2)九十三
    年十一月十三日前未繳送駕駛執照者，自九十三年十一月十四日起易處吊銷，並
    逕行註銷駕駛執照。(3)駕駛執照吊〔註〕銷後，自九十三年十一月十四日起一年
    內不得重新考領駕駛執照。」。二、(1)罰鍰新台幣三千元，並依第六十三條第一
    項記違規點數一點。罰鍰限於九十三年十月二十九日前繳送。」、「上開罰鍰逾
    期不繳送之處分：(1)自九十三年十月三十日起易處吊扣駕駛執照三個月，並限於
    九十三年十一月十三日前繳送。(2)九十三年十一月十三日前未繳送駕駛執照者，
    自九十三年十一月十四日起易處吊銷，並逕行註銷駕駛執照。(3)駕駛執照吊〔註
    〕銷後，自九十三年十一月十四日起一年內不得重新考領駕駛執照。」。
參、異議人則以：本案已於九十三年八月十九日以九十三年度交聲字第七六號裁定「
    原處分撤銷」；異議人並沒有超速，請警察提出異議人超速之證據，又雖然舉發
    當日確實未攜帶駕駛執照，但是如果警察沒有誤判異議人超速，警察根本不知道
    異議人未攜帶駕駛執照，因此提出聲明異議云云。
肆、查異議人甲○○於民國九十三年五月二十二日下午四時三十三分，駕駛前開自用
    小客車，於行經國道三號高速公路南向二七九公里時，因於限速一一○公里之路
    段，以一百三十一公里之速度行駛，超速二十一公里，經警攔停當場掣單舉發之
    違規事實，有內政部警政署國道公路警察局九十三年五月二十二日公警局交字第
    Ｚ00000000號舉發通知單影本一紙附卷可稽，又依據舉發通知記載本件
    係經雷射槍測速而舉發，而舉發單位舉發本件駕車超速違規事件所使用之雷達測
    速器，每年均定期送中央標準檢驗局檢驗合格，是其準確度應堪信賴。又交通警
    員掣單舉發違反道路交通管理處罰條例所列之違規事實，本質上為行政處分，係
    公務員基於職務上權力，依法就特定之具體事件所為具有公法上效果之單方行政
    行為，基於公務員為公法上行為具有公信力之原則，該行政處分當可被推定為真
    正，其據以依法處分之事實認定亦為真正無誤，此與民事訴訴法第三百五十五條
    第一項規定：「文書，依其程式及意旨得認作公文書者，推定為真正」之情形相
    同，本此公信原則，立法者以道路交通管理處罰條例第九十二條第三項之授權，
    賦予行政機關訂定違反道路交通管理事件統一裁罰基準及處理細則，使執勤員警
    得當機處分，以達其維護交通秩序、安全之行政目的。反之，若謂公務員一切行
    政行為均需預留證據以證其實，則國家行政勢必窒礙難行。據此，刑事訴訟法就
    犯罪證據有關之規定中與屬行政秩序罰之交通違規裁罰本質不合之部分，自不在
    準用之列。從而，本院經查既無任何證據足資證明員警有捏造事實違法取締之情
    事，則執勤員警本其維護交通秩序、安全職責所為之舉發，自應受到合法、正確
    之推定。綜上，異議人空言否認前開違規行為，辯稱：其當時駕車並未超速，要
    求執勤警察提出證據及警察如未誤判則不知其未攜帶駕駛執照等詞云云，無非均
    係事後卸責之詞，委無足採。至異議人辯稱：其違規業經本院裁定「原處分撤銷
    」，然本院九十三年八月十九日以九十三年度交聲字第七六號將原處分機關於九
    十三年七月五日之裁決撤銷，係因原處分機關未分別裁罰而撤銷原處分，則原處
    分機關於九十三年七月五日所為之裁決，因本院之撤銷而恢復到未經裁決之情形
    ，原處分機關再依據法律之規定，依據原舉發機關之舉發單為裁決之處理，異議
    人以此作為不罰之抗辯理由，顯係誤解本院之裁定意旨。是本件事證明確，異議
    人有未隨身攜帶駕駛執照，而駕車於高速公路上超速行駛之違規行為之事實，洵
    堪認定，是原處分機關據以援引上開規定，分別裁處異議人罰鍰新臺幣三千元，
    並記違規點數一點及三百元罰鍰，於法並無違誤或不當之處，異議人此部分之異
    議為無理由，應予駁回。
伍、原處分機關認異議人於案發時、地，有前開之違規事實，並據之裁決如前，固非
    無見。按違反道路交通管理事件統一裁罰基準及處理細則第四十三條至第四十六
    條規定，其中要求監理所將處罰主文記載明確，目的在於符合行政法之一般原理
    原則的明確原則；又違反道路交通管理事件統一裁罰基準及處理細則第六十一條
    規定：「違反道路交通管理事件，受處分人於裁決後逾二十日未向管轄地方法院
    聲明異議，或其聲明異議經法院裁定確定，而不依裁決或裁定繳納罰鍰或不繳送
    汽車牌照、駕駛執照者，依下列規定處理：（1）罰鍰不繳者，如受處分人領有
    有效之汽車牌照、駕駛執照時，得以新臺幣每滿一千元罰鍰折算易處吊扣汽車牌
    照、駕駛執照一個月，不足一千元者以一千元計算，但易處吊扣期限不得逾三個
    月；受處分人仍不於十五日限期內繳送汽車牌照、駕駛執照者，吊銷其汽車牌照
    、駕駛執照。（2）　經處分吊扣汽車牌照、駕駛執照者，按其吊扣期間加倍處
    分，受處分人仍不於十五日限期內繳送汽車牌照或駕駛執照者，吊銷其汽車牌照
    或駕駛執照。（3）經處分吊銷、註銷汽車牌照、駕駛執照者，由處罰機關逕行
    註銷。（4）經處分吊銷、註銷執業登記證者，由處罰機關於裁決確定後，移送
    該管警察機關逕行註銷。（5）經處分沒入之車輛、高音量喇叭或噪音器物、測
    速雷達感應器、攤棚、攤架者，於裁決確定後銷燬。（6）經處分追繳欠費者，
    於裁決確定後，將裁決書抄本移送應收欠費之機關以憑繳欠費。同條第二項：「
    前項第一款之受處分人，如無汽車牌照、駕駛執照可資易處吊扣時，得就原處分
    或裁定確定之罰鍰加倍處罰，逾十五日後仍不繳納者，移送行政執行處執行。」
    同法第三項：「依第一項各款所為之處罰，均應於裁決書處罰主文內填記明確，
    罰鍰折算易處吊扣處分之基準，並應於裁決書附記欄內記明；依前項規定加倍處
    罰罰鍰之數額、繳納期限，亦應於裁決書處罰主文記明。」等規定，得知異議人
    到期聽候裁決之後，監理所才有宣示裁決內容；如果異議人未依通知到案或繳納
    罰款，監理所方有逕行裁決之權力，並將裁決書合法送達異議人，而受處分人於
    裁決後逾二十日未向管轄地方法院聲明異議，或其聲明異議經法院裁定確定，而
    不依裁決或裁定繳納罰鍰或不繳送汽車牌照、駕駛執照者，監理所才能依據上開
    規則第六十一條規定依序而行，方為違反交通管理處罰條例裁決執行之之法律正
    當程序原則，亦為道路交通管理處罰條例第六十五條第一項明定的立法意旨，即
    原處分於「確定」後始有執行力。乃原處分機關裁決如前，竟自分別裁決一、(1)
    「罰鍰新台幣三百元整。罰鍰限於九十三年十月二十九日前繳送。」、「上開罰
    鍰逾期不繳送之處分：(1)自九十三年十月三十日起易處吊扣駕駛執照一個月，並
    限於九十三年十一月十三日前繳送。(2)九十三年十一月十三日前未繳送駕駛執照
    者，自九十三年十一月十四日起易處吊銷，並逕行註銷駕駛執照。(3)駕駛執照吊
    〔註〕銷後，自九十三年十一月十四日起一年內不得重新考領駕駛執照。」。
    二、罰鍰新台幣三千元，並依第六十三條第一項記違規點數一點。罰鍰限於九十
    三年十月二十九日前繳送。」、「上開罰鍰逾期不繳送之處分：(1)自九十三年十
    月三十日起易處吊扣駕駛執照三個月，並限於九十三年十一月十三日前繳送。(2)
    九十三年十一月十三日前未繳送駕駛執照者，自九十三年十一月十四日起易處吊
    銷，並逕行註銷駕駛執照。(3)駕駛執照吊〔註〕銷後，自九十三年十一月十四日
    起一年內不得重新考領駕駛執照。」，以右列處分礙及憲法保障之受處分人依法
    爭訟之權，核非適法。又異議人於案發時、地，確有前開之違規事實，業見前述
    ，異議人執前情聲明異議，固非有理由，惟原處分既有可議，自應由本院將原處
    分撤銷，另為適法之處分，如主文。
據上論結，應依道路交通案件處理辦法第二十條前段，道路交通管理處罰條例第二十
五條第三款、第三十三條第一項、第六十三條第一項第一款，裁定如主文。
中　　　華　　　民　　　國　　九十三　　年　　 十一 　　月　　二十四　　日
                                    臺灣苗栗地方法院交通法庭
                                        法  官   張  珈  禎
右正本證明與原本無異。
如不服本裁定應於送達後五日內向本院提出抗告狀。
                                        書記官   廖  溫  崇
中　　　華　　　民　　　國　　九十三　　年　　  十一　　月　　二十四　　日
